【裁判字號】    98,事聲,55
【裁判日期】    980922
【裁判案由】    聲明異議
【裁判全文】
臺灣臺南地方法院民事裁定              98年度事聲字第55號
異  議  人
即債權人      甲○○○○○
                        3樓
相  對  人
即債務人      乙○○
上列當事人間因聲請支付命令事件，異議人對於中華民國98年8
月20日本院98年度司促字第19467號裁定提出異議，本院裁定如
下：
    主  文
異議駁回。
異議程序費用由異議人負擔。
    理  由
一、按民事訴訟法第240條之4第1、2、3項明文：「當事人對於
    司法事務官處理事件所為之終局處分，得於處分送達後10日
    之不變期間內，以書狀向司法事務官提出異議。但支付命令
    之異議仍適用第518條及第519條之規定。」、「司法事務官
    認前項異議有理由時，應另為適當之處分；認異議為無理由
    者，應送請法院裁定之。」、「法院認第1項之異議為有理
    由時，應為適當之裁定；認異議為無理由者，應以裁定駁回
    之。」。本件98年度司促字第19467號支付命令事件，係由
    本院司法事務官於民國98年8月20日裁定，並於同年月26日
    送達異議人，此有該裁定及送達證書在卷可按，茲異議人於
    98年8月28日提出異議，嗣經司法事務官送請本院裁定，程
    序尚無不合，合先敘明。
二、異議意旨略以：
  (一)實務上均係在支付命令無法送達於債務人時，始命債權人查
    報債務人最新戶籍謄本，俾能再行送達；且債務人之戶籍所
    在既未必等同其實際之住所或居所，支付命令之核發，顯然
    並不以提出債務人最新戶籍謄本為法定要件。原裁定以異議
    人即債權人未提出債務人及自己最新戶籍謄本為由，駁回支
    付命令之聲請，並無理由。
  (二)債務清償期屆至與否，既非民事訴訟法第509條所定不得行
    督促程序之法定事由；而請求將來給付之訴，復為法所許（
    民事訴訟法第246條參照），且債務人依民事訴訟法第516條
    第1項規定，又得不附理由對支付命令之全部或一部提出異
    議，足見期限利益係債務人得異議之事由，無需於督促程序
    中提前審查。況異議人在本件支付命令聲請狀內已敘明參與
    以黃美加為會首之合會（96年7月至98年9月，下稱系爭合會
    ），但會首黃美加於97年11月問逃匿無蹤，債務人即未再依
    約給付會款，且異議人既於98年7月15日得標，依民法第709
    條之9第3項規定，自得請求債務人提前給付，無待異議人「
    補正」或「釋明」，即可明瞭，遑論原裁定於98年8月20日
    駁回異議人支付命令之聲請時，債務人清償期業已屆至。
三、經查：
（一）按支付命令之聲請，應表明下列各款事項：1.當事人及法
      定代理人。2.請求之標的及其數量。3.請求之原因事實。
      其有對待給付者，已履行之情形。4.應發支付命令之陳述
      。5.法院。又按當事人書狀，應記載當事人姓名及住所或
      居所；當事人為法人、其他團體或機關者，其名稱及公務
      所、事務所或營業所；再按書狀內宜記載當事人、法定代
      理人或訴訟代理人之性別、出生年月日、職業、國民身分
      證號碼、營利事業統一編號、電話號碼及其他足資辨別之
      特徵，民事訴訟法第511條、第116條第1項第1款、第2項
      分別定有明文。次按債權人之請求，以給付金錢或其他代
      替物或有價證券之一定數量為標的者，得聲請法院依督促
      程序核發支付命令；督促程序，如聲請人應為對待給付尚
      未履行，或支付命令之送達應於外國為之，或依公示送達
      為之者，不得行之。同法第508條第1項、第509條亦有明
      文。
（二）異議人聲請對債務人核發支付命令，僅於支付命令聲請狀
      記載債務人乙○○之地址臺南市○○街106巷14弄1號，債
      務人之出生年月日、身分證統一編號均付之闕如，當事人
      難資辨識；遑論異議人業已更名，更需其他人別資料以資
      辨識。本院函請異議人補正上開相關人別資料，要非無據
      。再者，支付命令，以給付金錢或其他代替物或有價證券
      之一定數量為標的，法院核發支付命令時，雖非實體審究
      ，仍應就債權債務關係存否為形式上之審核。茲異議人既
      係98年7月15日始得標參與之系爭合會，則其聲請支付命
      令時之98年6月22日，由形式上觀之，尚不生異議人主張
      之債權債務關係，異議人就其主張，自應釋明，俾便法院
      審酌。至因會首破產、逃匿或有其他事由致合會不能繼續
      進行時，會首及已得標會員應給付之各期會款，應於每屆
      標會期日平均交付於未得標之會員，民法第709條之9第1
      項固有明文，惟該條係指合會無法續行之情形，要與系爭
      合會定期由合會會員得標，並無不能續行之情形有別，異
      議人自不得比附，援引作為請求之依據。
（三）綜上，本件意義難認有理由，應予駁回。爰依民事訴訟法
      第240條之4第3項、第95條、第78條，裁定如主文。
中    華    民    國    98    年    9     月    22    日
                民事第二庭      法  官  魏玉英
以上正本係照原本作成。
如對本裁定不服，應於收受本裁定後十日內向本院提出抗告狀。
中    華    民    國    98    年    9    月     22    日
                                書記官  蔡曉卿


司法院資訊處製作；財團法人民間司法改革基金會備份。
